臺灣苗栗地方法院刑事判決　　　　　　　 96年度訴字第492號
公　訴　人　臺灣苗栗地方法院檢察署檢察官
被　　　告　己○○
指定辯護人　本院公設辯護人　庚○○
上列被告因毒品危害防制條例案件，經檢察官提起公訴（95年度
偵字第5099號），本院判決如下：
    主    文
己○○販賣第一級毒品，累犯，處有期徒刑拾伍年捌月；扣案之
門號0000000000號行動電話壹具（不含SIM 卡）沒收
之；扣案之販賣第一級毒品所得財物新台幣貳仟元沒收之，如全
部或一部不能沒收時，以其財產抵償之。又轉讓第二級毒品，累
犯，處有期徒刑壹年貳月，減為有期徒刑柒月。應執行有期徒刑
拾陸年；扣案之門號0000000000號行動電話壹具（不
含SIM 卡）沒收之；扣案之販賣第一級毒品所得財物新台幣貳仟
元沒收之，如全部或一部不能沒收時，以其財產抵償之。
　　事    實
一、前科資料：
    己○○前於民國93年間因施用第一級毒品、第二級毒品案件
    ，經本院以93年度訴字第351 號判決分別判處有期徒刑9 月
    及6 月，合併應執行有期徒刑1 年3 月確定，於95年7 月23
    日縮刑期滿執行完畢。（構成累犯）
二、詎己○○仍不知悔改，仍為下列行為：
 1、己○○意圖營利，而基於販賣第一級毒品海洛因之犯意，於
    95年8 月10日左右，由代號00000000甲1(以下簡稱甲1)以其電
    話撥打己○○之行動電話，雙方約好在苗栗縣苗栗市○○路
    第一銀行對面之婚紗店前交易海洛因，而於同日晚間，己○○即在該約定之地點，以新臺幣（下同）1 千元之價格，販
    賣海洛因1 包予甲1。約隔2 、3 天後，甲I又以其電話撥打己○○之行動電話，稱欲購買海洛因，己○○復基於販賣第一
    級毒品海洛因之犯意，與甲1相約在與上次相同的地點交易，
    至當日晚間，己○○即在該處以1 千元之價格，販賣海洛因
    1 包予甲1。
 2、己○○另基於轉讓第二級毒品安非他命之犯意，於95年9 月
    3 日上午7 時許，在苗栗縣苗栗市○○路598 巷即中苗遊藝
    場旁的巷子，將少許的安非他命（不到0.1 公克），無償提
    供予丁○○，供其施用提神。（丁○○涉嫌施用第二級毒品
    部分業經本院判決確定）
三、嗣經警於95年9 月4 日15時許，持搜索票至苗栗縣苗栗市○○路69 5巷6 號中苗遊藝場執行搜索，當場在己○○身上搜
    獲上開門號0000000000號行動電話（含SIM 卡1 張），始悉
    上情。
四、案經臺灣苗栗地方法院檢察署檢察官指揮苗栗縣警察局調查
    偵查後起訴。
    理    由
壹、程序部分：
一、通訊監察譯文部分：
（一）按通訊保障及監察法業於96年7 月11日修正公布，同年12
      月11日生效，其修法意旨乃立基於刑事訴訟之目的，固在
      發現真實，藉以維護社會安全，但其手段應合法純潔、公
      平公正，以保障人權；倘證據之取得非依法定程序，而法
      院容許該項證據作為認定犯罪事實之依據有害於公平正義
      時，即違背憲法第8 條、第16條所示應依正當法律程序保
      障人身自由、貫徹訴訟基本權之行使及受公平審判權利之
      保障等意旨，自應排除其證據能力。準此，實施訴訟程序
      之公務人員對於被告或訴訟關係人施以通訊監察，如非依
      法定程序而有妨害憲法第12條所保障人民秘密通訊自由之
      重大違法情事，且從抑制違法偵查觀點衡量，容許該通訊
      監察所得資料作為證據並不適當時，應否定其證據能力；
      此項修法意旨於修正後案件之法律適用上自應予以尊重。
      次按，為考量司法警察機關因偵辦刑事案件，為蒐集或調
      查證據而有實施通訊監察之必要者，於偵查中應由檢察官
      依職權或聲請核發通訊監察書，載明應記載事項始得為之
      ，其有急迫之情形，經檢察官口頭通知先予執行通訊監察
      者，亦應於24小時內補發通訊監察書，同法第5 條、第 6
      條、第11條規定已明；復按有事實足認被告或犯罪嫌疑人
      有最輕本刑為3 年以上有期徒刑之罪嫌，並危害國家安全
      或社會秩序情節重大，而有相當理由可信其通訊內容與本
      案有關，且不能或難以其他方法蒐集或調查證據者，在偵
      查中得由檢察官核發通訊監察書，修正前通訊保障及監察
      法第5 條第1 項第1 款、第2 項乃定有明文。
（二）次查，95年度偵字第5099號偵查卷（一）所附被告己○○
      所使用門號0000000000號行動電話通訊監察譯文，乃公訴
      人用以作為認定上訴人犯罪證據之一，而經本院查該等通
      訊監察譯文之實施及作成，乃係依據臺灣苗栗地方法院檢
      察署檢察官於95年8 月3 日依當時之修正前通訊保障及監
      察法第5 條第2 項規定所合法簽發之「95年苗檢堂明監字
      第000194號通訊監察書」責由苗栗縣警察局實施監聽所作
      成（見95年度偵字第5099號偵查卷（一）第27、28頁）。
      而本件簽發通訊監察書記載所涉嫌觸犯之法條，乃係毒品
      危害防制條例第5 條之意圖販賣持有毒品罪，依其所持有
      毒品之分級而有觸犯最輕本刑為10年以上（第一級毒品）
      、5年以上（第二級毒品）或3年以上有期徒刑之罪之可能
      （第三級毒品），而由臺灣苗栗地方法院檢察署檢察官考
      量本件有相當理由可信被告所使用行動電話門號之通訊內
      容與本案有關，且有蒐集及調查證據之必要而依據法定程
      序所簽發，故其程序上自屬合法，而具有證據能力。
（三）被告己○○就通訊監察譯文之證據能力則辯稱：
      上開95年苗檢堂明監字第000194號通訊監察書所載明之監
      察對象僅為羅某，而無被告己○○之記載，且系爭000000
      0000號行動電話並非案外人羅國安所使用而為被告所使用
      ，亦為監聽人員所知悉，故對被告所為監聽顯然逾越通訊
      監察書記載範圍而屬非法取得之證據，參諸前開通訊保障
      及監察法之修法意旨，自無證據能力。此由執行機關苗栗
      縣警察局警員戊○○蒞庭證述（見96年10月16日審判筆錄
      第18～20頁）：羅某乃係指羅國安，而所實施監聽之兩支
      行動電話號碼：其中0000000000號行動電話固係由羅國安
      所持有使用，惟0000000000號行動電話卻係登記於案外人
      李志龍名下（見本院卷第59頁），且於執行監聽時即知該
      線電話係由被告所使用，此均為執行機關所明知，卻仍對
      被告為監聽，故其監聽自屬違法；且監聽屬憲法第12條：
      「人民有秘密通訊自由」權利保障之例外規定，而參酌通
      訊保障及監察法第5 、6 、7 條及第11條第2 款規定可知
      ，監察對象為通訊監察書之必要記載事項，故監察範圍及
      合法與否全以通訊監察書為準，自不得已「口頭告知」或
      「記載疏漏」作為藉口，掩飾非法取得之監聽結果；又同
      法第15條亦明文規定，監察結束後，必須通知被監聽人，
      其目的乃在保障被監聽人之權益而逾期權益受損時得依法
      請求損害賠償，或為其他保障，而今既未列入伊為監聽對
      象，自然也就無從依通訊保障及監察法第15條通知被告，
      而違犯憲法第12條保障被監聽人之意旨云云（見本院卷附
      公設辯護人辯護書及96年11月6 日審判筆錄第29～31頁）
      。
（四）關此，首先依據臺灣苗栗地方法院檢察署檢察官就本件通
      訊監察事項所開立之進行單、交辦單及對苗栗縣警察局刑
      警大隊所為職務報告之批示事項觀察（見95年度偵字第23
      85號偵查卷第140 至143 頁），檢察官乃於95年7 月27日
      即將被告己○○列為犯罪嫌疑人，且於進行單及交辦單明
      文：「（另案）被告3 人等與犯罪嫌疑人己○○聚集於旅
      館，疑有從事毒品重罪之犯罪... 請至本署領取監聽票，
      對渠等電話實施監聽。」，又依據95年8 月3 日苗栗縣警
      察局刑警大隊職務報告：「經查詢各家電信公司，被告羅
      國安向遠傳電信股份有限公司申請0000000000號電話使用
      中，另查訪被告己○○之週遭友人，稱劉某目前使用0000
      000000號人頭戶手機。」臺灣苗栗地方法院檢察署檢察官
      乃批示：「偵查被告等販賣毒品罪嫌，就本報告2 支手機
      號碼監聽。」等語，綜上可知，公訴人乃自始即將被告己○○列為通訊監察之對象，並明白指示對被告己○○之使
      用電話進行監聽，於此對照95年8 月3 日檢察官所開立「
      臺灣苗栗地方法院檢察署95年苗檢堂明監字第000194號通
      訊監察書」之記載卻僅記載監察對象為：「羅某。」故可
      知通訊監察書監察對象欄之記載確有疏未記載被告己○○
      之錯誤存在。故此時之關鍵即在於，該程序上瑕疵是否重
      大，而達於可否定依此通訊監察書所取得相關譯文證據能
      力之程度？關此：
   1、首經卷查依上開通訊監察書所附之「電話附表」，其中「
      0000000000」號行動電話屬於監聽對象之一殆屬無疑（見
      95年度偵字第5099號偵查卷（一）第28頁），而該門號行
      動電話係案外人李志龍所有交由被告己○○使用，而被告
      己○○乃自始經檢察官特定而應對其實施監聽之對象，故
      並無所謂對非監聽對象實施監聽之情形，而僅有漏未記載
      被告姓名之瑕疵，被告就此部分所為辯解或容有誤會，自
      難予憑採。
   2、又依據實務見解乃認為：通訊保障及監察法之立法目的，
      係為保障人民秘密通訊自由不受非法侵害，並確保國家安
      全，維護社會秩序，且就通訊監察之方法，明定除為確保
      國家安全、維持社會秩序所必要者外，不得為之；且不得
      逾越所欲達成目的之必要限度，並應以侵害最少之適當方
      法為之，通訊保障及監察法第1 條、第2 條分別定有明文
      ；復按監察者為通訊之一方或已得通訊之一方事先同意，
      而非出於不法目的者，不罰，通訊保障及監察法第29條第
      3 款定有明文，因此，「通訊之一方縱未得他方之同意，
      然非出於不法目的所取得之證據，即無證據排除原則之適
      用」（最高法院92年度台上字第2667號判決意旨足資參照
      ）。故本件警方乃依據檢察官之指揮於予以實施監聽並加
      以逮捕偵辦，而非出於不法之目的，而合於法定程序，並
      未違反憲法對於基本人權之保障，且於公共利益之維護亦
      有其必要性，其程序違反程度亦屬輕微，故依此所得之證
      據，並非不具有證據能力。詳言之，本件通訊監察疏漏列
      被告姓名對被告權益保障之影響自兩方面觀察：
 （1）自被告就譯文真實性之確認及反對詰問權之保障而言：
      實務認為，因相關監聽譯文乃係檢察官提出通訊監察錄音
      之譯文為其證據方法，實乃以其監聽所得之錄音帶，為調
      查犯罪所得之證物，法院自應依刑事訴訟法第165 條之 1
      所列之方法調查，以判斷該錄音帶是否與通訊監察錄音之
      譯文相符，至於錄音之內容所涉及之事實，究應如何解讀
      ，「仍應傳喚通訊監察對象加以訊問調查」，以明瞭其真
      相（最高法院95年度台上字第295 號判決意旨參照）。是
      本院對於認定被告是否成立犯罪之相關監聽對象，業經賦
      予被告傳喚相關證人蒞庭陳述及對質詰問之機會，並確實
      傳喚相關秘密證人甲1、甲2蒞庭實行交互詰問程序，故通訊
      監察書上漏列被告姓名之瑕疵即已獲得充分之保障。
 （2）自對被告實施通訊監察完畢後之通知義務及相關可能損害
      賠償請求權行使而言：依據通訊保障及監察法第15條可知
      ，被監聽對象之受通知義務並非絕對保障之權利，亦可能
      因通知被告「若有妨害監察目的之虞」或「客觀上不能通
      知之情形」而得不予通知被告，故非謂一旦因漏列被告以
      致未為即時通知即一概否定監聽譯文之證據能力，而毋寧
      係自被告具體權利保障是否受有影響加以論斷：而自譯文
      所衍生對被告權益保障最具重要性者，本件被告對於監聽
      譯文真實性之確認業經實施交互詰問程序而獲得相當程度
      補正，已如前述；而若有因監聽而使被告個人隱私、名譽
      或相關人格權受有損害，本即係自監聽程序結束後方有聲
      請國家賠償彌補其損害之可能，而難謂僅因漏列其姓名未
      即時迅速之通知而使被告受有何民事上即時迫切之影響，
      更遑論影響刑事訴訟上監聽譯文之證據能力。
（五）綜上析述，本件通訊監察譯文並不因通訊監察書漏列被告
      姓名之程序上瑕疵而否定其證據能力，蓋被告所持有使用
      之門號0000000000號行動電話，本即在通訊監察書所列應
      予實施監察之「電話附表欄」中記載詳實而屬應予實施監
      察之對象，復自相關核發通訊監察書之前置流程觀察，被
      告己○○乃經檢察官指定應予實施監察之對象，僅係監聽
      對象欄中有所疏誤漏未記載被告姓名，惟此程序上瑕疵對
      被告權益並無何重大影響，依據刑事訴訟法第158 條之 4
      規定：「除法律另有規定外，實施刑事訴訟程序之公務員
      因違背法定程序取得之證據，其有無證據能力之認定，應
      審酌人權保障及公共利益之均衡維護」。而本件被告相關
      刑事訴訟之權益業經實行交互詰問程序檢驗通訊監察譯文
      之真實性而獲充分之保障，未違反憲法對於基本人權之保
      護，且於公共利益之維護亦有其必要性。是被告欲執程序
      上之瑕疵而否定通訊監察譯文證據能力所為相關辯解，即
      顯無予憑採之可能，至臻灼然。綜上，本件通訊監察譯文
      所示之通話內容，與本件自有關聯性，應認其具有證據能
      力。
二、偵訊筆錄部分（刑事訴訟法第159 之1 第2 項）：
    按被告以外之人於偵查中向檢察官所為陳述，除顯有不可信
    之情況者外，得為證據，同法第159 條之1 第2 項定有明文
    。偵查中對被告以外之人（包括證人、鑑定人、告訴人、被
    害人及共同被告等）所為之偵查筆錄，或被告以外之人向檢
    察官所提之書面陳述，性質上均屬傳聞證據。惟現階段刑事
    訴訟法規定檢察官代表國家偵查犯罪、實施公訴，依法其有
    訊問被告、證人及鑑定人之權，證人、鑑定人且須具結，而
    實務運作時，檢察官偵查中向被告以外之人所取得之陳述，
    原則上均能遵守法律規定，不致違法取供，其可信度極高，
    職是，被告以外之人前於偵查中已具結而為證述，除反對該
    項供述得具有證據能力之一方，已釋明「顯有不可信之情況
    」之理由外，不宜以該證人未能於審判中接受他造之反對詰
    問為由，即遽指該證人於偵查中之陳述不具證據能力。本件
    證人甲1於檢察官偵查中所為之陳述已具結，被告及辯護人未
    曾提及檢察官在偵查時有不法取供之情形，亦無顯不可信之
    情況，依上說明，其於偵查中之證言自具有證據能力。
三、認定犯罪事實所憑之證據：
（一）證人甲1於偵訊時之證述：證明被告有於犯罪事實欄所載時
      地2 次販賣海洛因予伊之事實。（依證人保護法之規定，
      其真實姓名年籍詳如95年偵字第5099號偵查卷卷附對照表
      及證人保護書）
（二）證人丁○○於警詢及審判時所為之證述：證明被告有於犯
      罪事實欄所載時地轉讓安非他命予伊之事實。（見95年度
      偵字第5099號偵查卷（一）第24～28頁、本院卷96年10月
      30日審判筆錄第3 ～17頁）
（三）被告0000000000號行動電話通訊監察譯文1 份、通訊監察
      綽號毛子所使用之行動電話0000000000其通話對象之電話
      、姓名、住址一覽表1 份：證明被告有販賣轉讓安非他命
      予丁○○及販賣海洛因之事實。（見95年度偵字第5099號
      偵查卷（一）第120～128頁、第191～193頁）
（四）證人甲1之尿液檢驗複驗報告1份：證明甲1確有施用海洛因
      之習性。（見95年度偵字第5099 號偵查卷密封資料袋）
（五）證人丁○○之全國刑案資料查註表1 份及臺灣苗栗地方法
      院95年度訴字第726號刑事判決1份：證明丁○○確有施用
      安非他命之習性。（見95年度偵字第5099號偵查卷（二）
      第227 ～228 頁）
（六）扣案之行動電話1 支、門號0000000000號SIM 卡1 張：證
      明該電話為被告所使用。
貳、實體部分：
一、對於被告辯解本院判斷：
（一）訊據被告己○○否認有販賣第一級毒品予甲1，及轉讓第二
      級毒品予證人丁○○之犯行，辯稱：伊於95年4 月因他案
      被警方詢問之後，依苗栗縣警察局警員乙○○指示持續與
      上源「阿美」聯絡，乙○○曾要求伊注意上源何時大量進
      貨，並期望伊成為秘密證人（本院卷96年10月16日判筆錄
      第9 頁），而伊要注意有無大量進貨，只有不斷向上源拿
      取毒品才能維持關係並取得上源信任，但伊本身施用毒品
      的量不大，為了持續與上源聯絡，因此當有毒友需要毒品
      時，被告便主動或代為一起合買，但買回之毒品並未賺取
      差價，而是依個人出資所得如數交付，鎮人丁○○、丙○○均證述常有此情形發生（本院卷96年10月30日判筆錄第
      10、26頁），伊未居間牟利，與販賣罪之構成要件「意圖
      營利」不符，自不得論處販賣罪嫌。又秘密證人甲1雖指述
      曾與伊交易2 次海洛因，每次各1,000 元1 小包，2 次間
      隔時間為2 、3 天或1 週，且平時很少用，買1 次可以施
      用2 次，故秘密證人既然很少施用，何以需要接續2 、 3
      天或1 週內，拿取兩次海洛因，如此密集之時間與頻率顯
      然與其施用之次數不符，故秘密證人甲1指述顯有瑕疵，而
      難以逕行採信作為被告不利證據。至轉讓安非他命予丁○○部分，丁○○證述當時因毒癮發作詳細情形已不復記憶
      ，無法說明確實情形（見本院卷96年10月30日審判筆錄第
      11、16頁），則此部分亦欠缺積極且明確證據，自不應逕
      為被告不利認定云云。
（二）對於被告辯解，本院認為不能採信：理由如下：
   1、按本件被告對於確曾有購買安非他命與海洛因固坦誠不諱
      ，惟辯稱其目的乃係配合警方追查上源，且係與其他毒友
      合購或代為訂購而依原價交付，並未居中牟利而無營利意
      圖：
 （1）惟查被告是否確係受警方指示而持續向上源購買毒品，業
      經本院傳喚證人苗栗縣頂查局刑警大隊第二小隊隊長乙○○蒞庭結證證述：問：「你與被告有無共同去查訪案件？
      」答：「有一次，因現在這個案件我們通知他主動到案說
      明，做完筆錄之後問他有無線索，他說在後龍有一個綽號
      「阿妹仔」有販賣毒品及安非他命，我們要求他帶我們去
      看一下，就開車帶他一起去阿妹仔的住所勘查，惟並無結
      果，當時有跟他講說，如果進貨比較大，跟我們講，我們
      也希望被告任秘密證人，我們再去查，但那次之後被告就
      沒有再跟我們聯絡，我們認為他沒有誠意，他應該是會找
      我們去看，與我們聯絡。」問：「當時是如何交代他？」
      答：「不是交代他，我們是問他何人有比較大的貨，他就
      告訴我們阿妹仔，又帶我們去看地點。」問：「有無交代
      他查看阿妹仔何時進貨比較大？」答：「我們有這樣告訴
      他沒有錯，但是沒有交代他怎麼作，是說如果有要他與我
      們聯絡。」（見本院卷96年10月16日審判筆錄第6～9頁）
      ，是綜上陳述可知，被告己○○第一次提供所謂上源「阿
      妹仔」之時間，係於本件在95年9 月4 日被查獲後始第一
      次提及，並非如被告所言係於95年4 月受警方詢問後即受
      要求與上源聯絡，此經本院調閱被告於95年4 月23日他案
      警詢筆錄中陳述：問：「你所吸食毒品向何人購買？」答
      ：「我在五股休息站向一名阿美女子購買。」（見95年偵
      字第610 號偵查卷第11頁）可知，「阿妹仔」與「阿美」
      顯不相同，閩南語與國語二者語意相距甚遠，且2 人所在
      地點一為後龍，一為五股，2 地間隔遙遠，是上開所分別
      指涉之二人顯非同一，而屬被告意圖混淆脫辯之詞；而本
      件被告被訴販賣毒品之犯行時間乃係95年8 月間，是被告
      既未於95年4 月間受警方委託以購買毒品之方式追查上源
      業經證人乙○○蒞庭結證屬實，並經本院當庭觀察全程交
      互詰問程序所得心證，認其所為證述具有高度可信性，則
      本件被告被訴犯罪事實期間內所為犯行即難執此詞以為掩
      飾其主觀牟利之意圖，即屬當然。
 （2）就秘密證人甲1之證言觀察，被告雖抗辯其施用日期及頻率
      過於緊密與其施用習慣不相符合，惟經本院於審判期日傳
      喚秘密證人甲1蒞庭結證，其兩次購買海洛因之時間間隔 1
      個星期，而其於一週內施用兩次，間隔1 週之後才購買第
      2 次海洛因以供施用之行為，尚非屬過於密集，亦無違一
      般社會通常經驗法則之處（見本院卷96年10月30日審判筆
      錄第38頁），且經本院當庭觀察秘密證人甲1交互詰問程序
      ，認其所為陳述當具高度可信性而無隱匿虛偽之可能且上
      開證述業經其結證屬實，而證人與被告並無怨隙仇恨，當
      無誣指被告於罪之可能，故被告欲執此而否定秘密證人甲1
      所為證述，尚難予以採信。
 （3）末就本件通訊監察譯文參酌：自95年8 月14日18時55分被
      告與案外人蕭淑珍之對話觀察：「蕭：毛子（即被告己○○綽號）我身上不到1000元可以拿嗎？劉：你身上有多少
      ？蕭：800 多元。劉：可以。... 蕭：那有同一批貨嗎？
      劉：都同一批貨，『我是跟人調再抽成』。蕭：那你跟你
      朋友說多一點。劉：好啦。」，是可知，被告確有藉由販
      賣毒品以從中抽成營利之意圖存在，即屬顯然，而非被告
      所辯，其率皆係為毒友代買或合購而以原價出讓，被告所
      為上開辯解顯屬臨訟卸責之詞自難堪採信；且復自本院就
      通訊監察譯文通篇觀察，被告自95年8 月14日至25日僅10
      日間即密集與多數不特定人商議交付購買毒品事宜，且按
      非法販賣毒品係政府嚴予查緝之違法行為，而第一級毒品
      海洛因可任意分裝或增減其分量，每次買賣之價量，亦隨
      時隨雙方關係之深淺、當時之資力、需求程度及對行情之
      認知等因素，機動的調整，因之販賣之利得，除經坦承犯
      行，或帳冊價量均記載明確外，委難察得實情。是除別有
      事證，足認係按同一價格轉讓，確未牟利之情形外，尚難
      僅因被告否認而執此認非法販賣之事證有所不足，致知過
      坦承者難辭重典，飾詞否認者反得逞僥倖，而失情理之平
      ；且各種毒品，包括海洛因之價格尤其高昂，取得不易，
      凡為販賣之不法勾當者，苟無利可圖，應無甘冒被查緝法
      辦重刑之危險，平白無端義務為該買賣之工作，是其販入
      之價格必較售出之價格低廉，而有從中賺取買賣差價牟利
      之意圖及事實，應屬符合論理法則且不違背社會通常經驗
      之合理判斷，復業有上開通訊監察譯文足資被告有抽成營
      利之事實佐證，被告被訴販賣毒品之事實足堪認定。
   2、就轉讓第二級毒品安非他命部分：
      被告認為證人丁○○所為證述因毒癮發作記憶不清故無可
      信性難作為，本件被告不利之認定，惟查經本院傳喚證人
      丁○○蒞庭所為證述：問「有無己○○給你0.1 公克的事
      ？」答：「應該有。我記性不是很好，當時他在店內睡覺
      ，我跟他要，因為他到店內打電動，累了就睡在椅子上，
      我有跟他要過，那一次他到底有無給我，我真的忘記了。
      」，問：「你有無跟他要？」答：「我有跟他要。」問：
      「他有無給你？」答：「這0.1 公克我忘記了。」問：「
      當天有無施用？」答：「有施用安非他命。」問：「何處
      來的？」答：「可能就是跟他要的，我記憶不清。」問：
      「你除了當天跟他要，在這之前有無跟他要？」答：「就
      是當天跟他要，之前就是與他合買2 、3 次，1 人出 500
      元這樣買的。」（見本院卷96年10月30日審判筆錄第13～
      16頁）復參酌對照證人丁○○於警詢中所為證述：問：「
      他為何要給你安非他命吸食？」答：「因為我起不來沒有
      精神上班，我跟他要，他就幫我去跟別人要來分給我吸食
      。」，是可知證人確實於案發當日有向被告索取安非他命
      施用，於當日亦確有施用安非他命，雖證人以記憶不清而
      諉稱未能完全肯定，惟參酌證人均係向被告索取或合買安
      非他命共同施用且於當日確有向被告索取及吸食安非他命
      ，故證人於95年9 月3 日所施用之安非他命係向被告索取
      後所取得之事實應堪認定，被告欲執政人記憶不清未能完
      全肯定之詞而否定被訴犯罪事實之詞，即難憑採。
（三）綜上所述，被告所為上開辯解尚難憑採，本件事證已臻明
      確，被告所辯，顯係事後卸責之詞，要難採信。再經由本
      院本於自由心證及證據法則，綜合各項事證理由，綜合判
      斷本件罪行成立，認被告販賣第一級毒品及轉讓第二級毒
      品之犯行洵堪認定，應予依法論科。
二、論罪科刑之理由：
（一）被告成立之犯罪：
   1、核被告己○○所為係犯毒品危害防制條例第4 條第1 項之
      販賣第一級毒品罪、同條例第8 條第2 項之轉讓第二級毒
      品罪。其持有海洛因、安非他命之低度行為，應分別為販
      賣、轉讓之高度行為所吸收，不另論罪。
   2、毒品危害防制條例之販賣毒品罪，本即預定其有反覆實施
      之性質，即學理上所稱之「集合犯」，亦有稱之為「法定
      之接續犯」，且依據刑法修正意旨乃藉由「發展接續犯之
      概念」，以處理修正後廢除連續犯之罪數認定。故究竟是
      否成立數罪或1 罪，仍應由個案具體情形是否符合接續犯
      之要件予以認定。參諸本案販賣第一級毒品海洛因之實際
      情形，被告與秘密證人甲1之交易期間間隔僅1 個禮拜，顯
      見被被主觀上即有販賣海洛因與秘密證人甲1施用之反覆犯
      意，而出於一個販賣決意。此外，犯罪交付地點均係在苗
      栗縣苗栗市○○路第一銀行對面之婚紗店前之同一地點，
      而且買賣之價錢、重量均相同，客觀上前開2 次販賣行為
      間已有密切接近之關係，依一般社會通念，顯見被告前開
      2 次販賣行為應評價為成立接續犯之一罪，方符合刑罰公
      平原則。至檢察官認被告上述行為，應評價為二罪方合於
      刑罰公平原則，請求予以分論並罰，尚有未合，附此敘明
      。
   3、查被告己○○有如本判決事實欄第一項所載論罪科刑之執
      行紀錄，有臺灣高等法院報告前案紀錄表可參，其於有期
      徒刑執行完畢後5 年內再犯本件有期徒刑以上之各罪，均
      構成累犯，爰依修正前刑法第47條規定加重其刑
   4、再查，同為販賣第一級毒品之人，其原因動機不一，犯罪
      情節未必盡同，或有大盤毒梟者，亦有中、小盤之分，甚
      或僅止於吸毒者友儕間為求互通有無之有償轉讓者亦有之
      ，其販賣行為所造成危害社會之程度自屬有異，法律科處
      此類犯罪，所設之法定刑最低本刑卻同為「無期徒刑，處
      無期徒刑者，得併科新臺幣1 千萬元以下罰金」，不可謂
      不重。於此情形，倘依其情狀處以較輕之徒刑，即足以懲
      儆，並可達防衛社會之目的者，自非不可依客觀之犯行與
      主觀之惡性二者加以考量其情狀，是否有可憫恕之處，適
      用刑法第59條之規定酌量減輕其刑，期使個案裁判之量刑
      ，能斟酌至當，符合比例原則。本件被告販賣第一級毒品
      海洛因，無視國家對於杜絕毒品危害之禁令，其行為固屬
      不當，應予非難，然其販賣毒品對象僅有秘密證人甲1一人
      ，被告販賣海洛品之次數為2 次，數量僅有2 包，販賣所
      得僅為2 千元，其犯罪之情節尚非至惡，被告僅因一時貪
      念，致罹重典，然相對於長期大量販賣毒品之大毒梟而言
      ，其對社會治安及國民健康之危害顯然較小，從被告犯案
      情節觀之，倘仍遽處以法定本刑之最低刑度即無期徒刑，
      無異失之過苛而不盡情理，不免予人情輕法重之感，且難
      謂符合罪刑相當性及比例原則，更無從與大毒梟之惡行有
      所區隔，是其犯罪情狀相較於法定之重刑，在客觀上足以
      引起一般人之同情，情節尚堪憫恕，爰依刑法第59條之規
      定酌量減輕其刑。又被告被訴販賣第一級毒品及轉讓第二
      級毒品2 罪間，其犯行時間間隔久暫，行為互殊，犯意各
      別，應論以數罪，併合處罰之。
（二）量刑理由之說明：
      爰審酌被告己○○有如本判決事實欄第一項所載論罪科刑
      之執行紀錄，有臺灣高等法院報告前案紀錄表可參，是見
      其素行不佳，且毒品危害國民健康，擾亂社會治安，販賣
      毒品對社會之危害甚鉅，蓋購買毒品者，甚多因施用毒品
      之結果，無工作能力，且一般均無正當工作收入，若非尋
      求親友經濟奧援，常會藉竊盜、搶奪等行為或再將購入之
      毒品重新販出牟利，以資作購買毒品費用，是其之惡性不
      可謂不重。又衡酌被告犯後始終否認犯行，足見其犯後態
      度不佳，並斟酌其犯罪之動機、目的、手段、所生危害、
      犯後態度、犯罪所得及公訴人請求依法量處等一切情狀，
      分別就其所犯之上述數罪，量處如主文所示之刑。
（三）又被告行為後，中華民國九十六年罪犯減刑條例業於96年
      7 月16日施行，被告己○○所犯上述轉讓第二級毒品之時
      間其犯行時間在95年9 月3 日，係在96年4 月24日之前，
      所犯符合中華民國九十六年罪犯減刑條例第3 條第1 項第
      7 款所定之減刑條件，依中華民國九十六年罪犯減刑條例
      第2 條第1 項第3 款、同條例第7 條第2 項及第11條規定
      ，應減刑2 分之1 同時諭知其減得之刑，並與不應減刑之
      販賣第一級毒品罪，依刑法第51條第5 款之規定，合定其
      應執行之刑，併予敘明。
三、沒收部分：
（一）按毒品危害防制條例第19條第1 項關於沒收之規定，固採
      義務沒收主義，凡犯同條例第4 條至第9 條、第12條、第
      13條或第14條第1 項、第2 項之罪者，其供犯罪所用之物
      或因犯罪所得之財物，均需諭知沒收。但該法條並未規定
      「不問屬於犯人與否」，均沒收之，自仍以屬於被告或共
      犯所有者為限，始應予以沒收，此有最高法院92年度台上
      字第4391號判決要旨可考。；查扣案之行動電話門號0000
      000000號行動電話1 具，該機體本身乃被告己○○所有，
      供其聯絡毒品交易使用，為供犯罪所用之物等情，業據被
      告於本院審理中供述甚明，應依毒品危害防制條例第19條
      第1 項沒收之（其中SIM 卡屬案外人李志龍向電信業者申
      請租用，僅取得其使用權，該SIM 卡或門號仍屬電信業者
      或案外人李志龍所有，非被告之所有物，尚不得予以宣告
      沒收，最高法院96年度台上字第4173號判決意旨參照）。
（二）次按，犯販賣毒品罪者，其犯罪所得之財物均沒收之，係
      採義務沒收主義。故販賣毒品所得之對價，不問其中成本
      若干，利潤多少，均應全部諭知沒收，貫徹政府查禁煙毒
      之決心，以符立法本旨，亦有最高法院91年度台上字第24
      19號判決意旨可供參照。本件被告2 次販賣第一級毒品所
      得之利益各1,000元，共計得款新台幣2,000元（本院採最
      有利於被告之認定即最低金額及次數），屬犯罪所得之財
      物，亦應依毒品危害防制條例第19條第1 項規定宣告沒收
      ，如全部或一部不能沒收時，以其財產抵償之。
四、原起訴意旨固另認被告己○○於95年8 月14日20時許在苗栗
    縣苗栗市中苗遊藝場隔壁2 樓樓梯，販賣第二級毒品安非他
    命予秘密證人代號00000000甲2（以下簡稱甲2），係涉犯圖品
    危害防制條例第4 條第2 項之販賣第二級毒品罪嫌等語。惟
    查秘密證人甲2於本院96年11月6 日審理程序中實施交互詰問
    時改稱：並未於上開時地向被告購買安非他命，其於偵查中
    係為虛偽陳述。復經本院當庭勘驗被告與秘密證人甲2通訊監
    察譯文發現：案發當日係被告打電話向甲2詢問有無安非他命
    ，嗣甲2又打電話向被告表示已拿一個東西回來要被告過來會
    面。是綜上筆錄、通訊監察譯文及卷內事證，尚難認甲2有向
    被告聯繫要向被告購買毒品之犯行，且上開部分被訴事實業
    經檢察官於96年11月6 日以書狀撤回起訴在案，有臺灣苗栗
    地方法院檢察署檢察官撤回起訴書（96年度聲撤字第8 號）
    1 份附卷可稽，本院自無庸審理，附此敘明。
參、適用之法律：
一、刑事訴訟法第299 條第1 項前段。
二、毒品危害防制條例第4 條第1 項、第8 條第2 項、第19條第
    1 項。
三、刑法第11條前段、第59條、第51條第5 款。
四、中華民國九十六年罪犯減刑條例第2 條第1 項第3 款、第 3
    條第1 項第7 款、第7 條、第11條。
本案經檢察官李基彰到庭執行職務。
中　　華　　民　　國　　96　　年　　12　　月　　4 　　日
                  刑事第二庭審判長法  官  楊清益
                                  法  官  魏宏安
                                  法  官  林靜雯
以上正本證明與原本無異。
如不服本判決，應於判決送達後10日內向本院提出上訴狀（應抄
附繕本），其未敘述上訴理由者，應於上訴期間屆滿後20日內補
提理由書狀於本院，上訴於臺灣高等法院臺中分院。
                                  書記官  劉千瑄
中　　華　　民　　國　　96　　年　　12　　月　　4 　　日
附錄：本判決論罪科刑法條全文
毒品危害防制條例第4 條第1 項：
製造、運輸、販賣第一級毒品者，處死刑或無期徒刑；處無期徒
刑者，得併科新臺幣1 千萬元以下罰金。
毒品危害防制條例第8 條第2 項：
轉讓第二級毒品者，處6 月以上5 年以下有期徒刑，得併科新臺
幣70萬元以下罰金。
